【裁判字號】    92,訴,84
【裁判日期】    921021
【裁判案由】    搶奪等
【裁判全文】
臺灣新竹地方法院刑事判決                            九十二年度訴字第八四號
    公  訴  人  臺灣新竹地方法院檢察署檢察官
    被      告  丙○○
右列被告因搶奪案件，經檢察官提起公訴（九十一年度偵字第二九五八號），本院判
決如左：
    主  文
丙○○意圖為自己不法之所有，而搶奪他人之動產，處有期徒刑壹年。
被訴傷害部分，公訴不受理。
    事  實
一、丙○○與丁○○、戊○○、乙○○與少年張○○（年籍詳卷）等五人，於民國九
    十年十月二十二日凌晨三時四十五分許，在新竹市○○路一六九號之「凱悅中正
    ＫＴＶ」五樓包廂飲酒歌唱，因丁○○在廁所內與至該處消費之客人甲○○發生
    口角，乙○○回到包廂內將此事告訴同行友人，丙○○等人遂出面與甲○○理論
    ，除戊○○當時在走廊接聽行動電話未參與外，其餘四人將甲○○拉至電梯間牆
    角即結帳櫃臺左側處，共同毆打甲○○受傷倒地（傷害部分業據撤回告訴），眾
    人一哄而散後，丙○○於同日凌晨三時五十分許，竟意圖為自己不法之所有，再
    度靠近甲○○倒地處，趁甲○○倒地不及防備之際，彎下身以雙手扯下甲○○頸
    部所戴之虎牙墜飾金項鍊一條（重約三兩半、價值約新臺幣《下同》五萬元）而
    搶奪之，得手後，起身放入褲袋隨即離去。
二、案經甲○○訴請臺灣新竹地方法院檢察署檢察官偵查起訴。
    理  由
壹、有罪部分：
一、訊據被告丙○○矢口否認搶奪告訴人甲○○所有之金項鍊犯行，辯稱：伊只是再
    次靠近告訴人補踢二腳云云。經查：
（一）告訴人於九十年十月二十二日凌晨，在新竹市○○路一六九號之「凱悅中正Ｋ
      ＴＶ」五樓包廂飲酒歌唱時，確實頸戴虎牙墜飾金項鍊一條之事實，業據證人
      即告訴人甲○○迭於警訊、偵訊（見偵字第二九五八號第十五、十六、三十四
      、七十九、八十頁）及本院審理中證述歷歷（見本院卷九十二年十月七日審理
      筆錄），復經被告聲請傳訊之證人乙○○於本院結證稱：「（檢察官問：有無
      注意告訴人脖子上面有戴項鍊？）有」、「（檢察官問：為何記得告訴人有帶
      項鍊？）因為他們在廁所有拉扯的時候我就有注意，很粗是金項鍊，我沒有注
      意有無墜子」等語（見本院九十二年十月七日審理筆錄第九頁），而證人乙○○係為被告所聲請傳訊到庭之友性證人，其所為對被告不利證詞內容，益徵為
      真實。再互核上開二證人之證詞，足資認定證人甲○○於前揭時地頸戴虎牙墜
      飾金項鍊一條之事實。
（二）次查，被告於九十年十月二十二日凌晨三時五十分許，趁證人甲○○倒地不及
      防備之際，彎下身以雙手扯下證人甲○○頸部所戴之金項鍊一條等情（重約三
      兩半、價值約五萬元），業經證人甲○○報警調取凱悅中正ＫＴＶ五樓錄影帶
      並翻拍涉案者照片後（見偵字第二九五八號第十八至二十頁），證人甲○○先
      於警訊中指認出被告即為當日搶奪金項鍊之人（見偵字第二九五八號第十六頁
      ），嗣於偵訊中再次當庭指認被告並證稱：被告雙手將項鍊扯下等語（見偵字
      第二九五八號第四十六、六十三、七十九、八十頁），復於本院調查、審理中
      證述被告搶奪金項鍊等語不移（見本院卷九十二年四月四日訊問筆錄、九十二
      年十月七日審理筆錄）；另經本院當庭勘驗扣案之凱悅中正ＫＴＶ五樓錄影帶
      內容，可知「畫面顯示十月二十二日三時四十五分被告與關係人丁○○等人一
起在走道。畫面顯示三時四十八分四十秒被告與其夥伴開始打被害人，將其打
      到電梯間牆角，五十分一秒至十八秒間，被告接近告訴人並二手有從下至上拉
      起的動作，但畫面被櫃台擋住，不清楚被告動作為何，另畫面中看不出來告訴
      人脖子是否有掛金項鍊，被告二手拉起後將二手放到口袋裡面」之情狀，業經
      本院記明筆錄在卷（見本院卷九十二年六月十三日訊問筆錄），佐以檢察官當
      庭詰問證人乙○○時，證人乙○○僅為被告之行為提出解釋（詳下述《三》）
      ，而不爭執被告確有靠近證人甲○○彎身由下往上拉、跳開後將手放入口袋等
      行為，此核與證人甲○○指證被告雙手扯下項鍊之動作相符，且被告跳開後將
      手放入口袋之舉可認為放置物品之動作，是證人甲○○證詞，應堪採信。此外
      ，證人甲○○於上揭時地先與案外人丁○○在廁所發生口角，繼而在電梯間牆
      角遭被告、案外人丁○○、少年張○○（年籍詳卷）、證人乙○○等四人毆打
      倒地，而當日引發爭執及下手最重之人均為案外人丁○○，嗣由案外人丁○○
      出面與證人甲○○就傷害部分達成民事和解等情，業經上開二證人證述在卷足
      憑，苟證人甲○○誣陷該等人，大可將責任推諉案外人丁○○，或堅稱被告亦
      搶奪現金一萬元，然事實上，證人甲○○僅就被告搶奪金項鍊犯行指證明確，
      並於本院證稱：無從確定搶奪現金之人等語（詳下述三），顯見證人甲○○並
      無惡意誣攀被告之嫌，益徵其所為證詞，應為真實。
（三）至被告辯稱：伊只是再次靠近證人甲○○補踢二腳云云，惟查，被告再次靠近
      證人甲○○後，所為「二手拉起後將二手放到口袋裡面」之動作，顯與一般人
      抬腳補踢二下之動作大相逕庭，所辯顯非真實；又證人乙○○證稱：證人甲○○頭部擋住電梯門，被告僅是彎身橫移告訴人上半身云云，惟查，被告為靠近
      、彎身、二手拉起後將二手放到口袋之連續動作時，證人甲○○之雙腳均未移
      動，衡諸一般常情，人體之上半身遭人橫向移動，豈有不牽動下半身移動之理
      ？是認證人乙○○此部分之證詞，顯有迴護被告之意，從而，被告上開所辯、
      證人乙○○就此部分之證詞，各為卸責、迴護之詞，均無足採信，應非真實。
（四）綜上所述，本案依據上開二證人之證詞及本院勘驗錄影帶內容，可認公訴人起
      訴被告搶奪證人甲○○金項鍊一條之犯行，事證已臻明確，被告搶奪犯行堪予
      認定，自應依法予以論罪科刑。
二、核被告所為，係犯刑法第三百二十五條第一項之搶奪罪。爰審酌被告與證人甲○○素昧平生，徒因一時口角糾紛，被告竟與案外人丁○○、少年張○○（年籍詳
    卷）、證人乙○○等人，仗著人多勢眾之優勢，圍毆證人甲○○倒臥在地，猶不
    知罷手，竟趁證人甲○○倒地不及防備之際，以靠近、彎身、雙手扯下項鍊之方
    式，搶奪甲○○頸上所戴之金項鍊，致使甲○○短時間內遭受身體及財產侵害，
    併審及被告搶奪之虎牙墜飾金項鍊重量約三兩半、價值約五萬元，及被告犯後否
    認犯行之態度等一切情狀，量處如主文第一項所示之刑。
三、雖公訴人起訴認被告亦搶奪證人即告訴人甲○○所有之現金一萬元，固據證人甲○○於偵訊中指認被告搶奪現金一萬等語（見偵字第二九五八號第四十六頁），
    惟查：證人於警訊中指認搶奪金項鍊之被告時，對於現金一萬元部分，證述：伊
    不知何人搶走等語（見偵字第二九五八號第十六頁）；嗣於偵訊中亦證稱：現金
    就不知道何時掉的等語（見偵字第二九五八號第六十三頁）；復於本院證述：沒
    有看到被告有無拿走現金、錢如何不見不知道等語（見本院卷九十二年四月四日
    訊問筆錄第三頁、九十二年十月七日審理筆錄第十一頁），可見證人甲○○前後
    證述內容不符，認有瑕疵，參以本案並未起獲上開一萬元現金，且被告又否認有
    搶奪現金之犯行，是認無積極證據足認被告同時搶奪現金一萬元，且不能單憑證
    人甲○○上開有瑕疵之證詞，逕認被告搶奪現金一萬元之犯行成立，又因公訴人
    所指被告此部分之犯行，核與本院前開論科之被告搶奪金項鍊之犯行間，具有單
    純一罪之關係，爰不另為無罪之諭知，併此敘明。
貳、不受理部分：
一、公訴意旨另以：被告丙○○與案外人丁○○、乙○○與少年張○○（年籍詳卷）
    等四人，於九十年十月二十二日凌晨三時四十五分許，在新竹市○○路一六九號
    之「凱悅中正ＫＴＶ」五樓電梯間牆角，基於傷害之犯意聯絡及行為分擔，由少
    年張○○與案外人乙○○，先將告訴人推倒在地，嗣由被告丙○○等人則以徒手
    毆打告訴人之頭部、上半身等部位，迨告訴人跌倒在地後，四人仍持續以腳踢打
    告訴人，致告訴人受有頭部外傷併右臉頰腫脹瘀傷四乘三公分、左眼眶瘀傷腫脹
    約五乘四公分、左上正中門牙斷裂等傷害，因認被告涉犯刑法第二百七十七條第
    一項之傷害罪嫌。
二、按告訴乃論之罪，告訴人於第一審辯論終結前得撤回其告訴，又告訴經撤回者，
    法院應諭知不受理判決，刑事訴訟法第二百三十八條第一項、第三百零三條第三
    款分別定有明文。
三、次按刑法第二百七十七條第一項之傷害罪，依同法第二百八十七條前段規定，須
    告訴乃論，茲因告訴人於辯論終結前向本院撤回告訴，經記明筆錄在卷足憑（見
    九十二年四月四日訊問筆錄），揆諸上開法條規定，應就被告涉犯傷害罪部分，
    諭知公訴不受理之判決。
、據上論斷，應依刑事訴訟法第二百九十九條第一項前段、第三百零三條第三款，
    刑法第三百二十五條第一項，判決如主文。
本案經檢察官許麗美到庭執行職務。
中      華      民      國    九十二    年      十      月    二十一    日
                                臺灣新竹地方法院刑事第一庭
                                    審判長法  官  賴  淑  敏
                                          法  官  楊  惠  芬
                                          法  官  黃  美  文
右正本證明與原本無異。
如不服本判決，應於判決送達後十日內向本院提出上訴狀( 應附繕本 )，上訴於
臺灣高等法院。
                                          書記官  陳  秀  子
中      華      民      國    九十二    年      十      月    二十一    日
附錄本案論罪科刑所適用法條全文：
刑法第三百二十五條第一項：
意圖為自己或第三人不法之所有，而搶奪他人之動產者，處六月以上五年以下有期徒
刑。


司法院資訊處製作；財團法人民間司法改革基金會備份。
